【裁判字號】    89,簡上,18
【裁判日期】    890927
【裁判案由】    請求拆除地上物
【裁判全文】
臺灣雲林地方法院民事判決  八十九年度簡上字第十八號
    上 訴 人    甲○○
    被上訴人    丁○○
    訴訟代理人  黃王金蘭
                黃明鎮
    被上訴人    丙○○
                乙○○
右當事人間請求請求拆除地上物事件，上訴人對於中華民國八十九年一月三十一日本
院虎尾簡易庭八十九年度虎簡字第一六號第一審判決提起上訴，本院判決如左：
    主  文
上訴駁回。
第二審訴訟費用由上訴人負擔。
    事  實
甲、上訴人方面：
  一、聲明：原判決關於不利於上訴人部分廢棄。右廢棄部分請求駁回被上訴人在第
            一審之訴及假執行之聲請。如受不利判決願供擔保免予假執行。
  二、陳述：除與原審判決書所載者相同茲予引用外，補稱：坐落雲林縣虎尾鎮○○
      段第四九六之一三號土地上圍牆○‧○○○七公頃，係上訴人於民國八十六年
      十一月二十一日申請虎尾地政事務所測量後所建，該圍牆應無侵占四九六之一
      三號巷道之情事。況伊本人亦為該土地之共有人。
  三、證據：援用原審之立證方法，並請求勘驗現場暨測量。
乙、被上訴人方面：
  一、聲明：駁回上訴。
  二、陳述：除與原審判決書所載者相同茲予引用外，補稱：兩造均為系爭土地之共
      有人，惟該土地分割後係供作通行使用，共有人間並無分管契約，渠等亦不同
      意上訴人在系爭土地上興建圍牆。
  三、證據：援用原審之立證方法，並補提照片四張為證。
丙、本院依上訴人之聲請履勘現場，並函請內政部土地測量局派員會同本院實施測量
    。
    理  由
一、本件被上訴人在原審起訴主張：坐落雲林縣虎尾鎮○○段四九六之一三號土地為
    兩造與訴外人黃合田等人所共有，並經分割供為通行之用，詎上訴人竟在系爭土
    地面積○‧○○○七公頃之土地上建築圍牆，妨害道路之通行，爰依據民法第七
    百六十七條、第八百二十一條規定，請求上訴人將圍牆拆除，回復原有巷道寬度
    ，以路通行等語。上訴人則以：興建圍牆之初，以委請虎尾地政事務所測量明確
    ，應無佔用道路用地之可能，況伊亦為系爭土地之共有人之一等語，資為抗辯。
二、被上訴人主張系爭土地為兩造與訴外人黃合田等人所共有，未訂有分管契約，詎
    上訴人未經渠等同意即在面積○‧○○○七公頃之土地上興建圍牆等情，業據其
    提出土地登記簿謄本、照片為證，並經原審及本院會同兩造勘驗現場屬實，製有
    勘驗筆錄可證，復經雲林縣虎尾地政事務所及內政部土地測量局派員實地測量無
    誤，有土地複丈結果圖說及內政部土地測量局八十九年七月七日八九地測二字第
    ○九三三七號函檢附鑑定書在卷可稽，勘信為真實。上訴人雖以前揭情詞置辯，
    惟查：(一)內政部土地測量局為求測量精確，以精密電子測距經緯儀在系爭土地
    附近周圍施測量根點，並經計算檢核閉合後，作為該測區之控制點，而後以各圖
    根點為基點，用上列儀器分別施測系爭土地及附近各界址點並計算各界址點之座
    標輸入電腦，用自動繪圖儀展繪於鑑測原圖上，然後依據雲林縣虎尾地政事務所
    所保管之地籍圖，謄繪本案有關土地地籍圖經界線，與前項成果核對檢核後，測
    定於鑑測原圖上，作成鑑定圖，測量結果應屬正確，是被告否認佔用之情事，顯
    不足採。(二)又各共有人按其應有部分，對於共有物之全部雖有使用收益之權，
    惟共有人對共有物之特定部分使用收益，仍須徵得他共有人全體之同意，非謂共
    有人得對共有物之全部或任何一部有自由使用收益之權利（最高法院六十二年台
    上字第一八○三號判例參照）。又未經共有人協議分管之共有物，共有人對共有
    物之特定部分占用收益，須徵得他共有人全體之同意。如未經他共有人同意而就
    共有物之全部或一部任意占用收益，他共有人得本於所有權請求除去其妨害或請
    求向全體共有人返還占用部分，最高法院七十四年度第二次民事庭會議決議亦同
    此見解。本件系爭土地並無分管契約存在，上訴人亦未徵得他共有人全體之同意
    ，即擅自占用系爭共有物面積○‧○○○○七公頃之特定部分使用收益，揆諸前
    揭說明，被上訴人本於所有權請求上訴人拆除圍牆，回復原有巷道寬度，洵屬有
    據。原審據為上訴人敗訴之判決，核無違誤，上訴人上訴意旨仍執陳詞指摘原判
    決不當，求予廢棄改判，為無理由，應予駁回。
三、據上論結，本件上訴為無理由，依民事訴訟法第四百三十六條之一第三項、第四
    百四十九條第一項、第七十八條，判決如主文。
中      華      民      國    八十九    年      九      月    二十七    日
                            臺灣雲林地方法院民事庭
~B審判長法官  蕭守田
~B法      官  黃玉清
~B法      官  鍾貴堯
右為正本係照原本作成。
本件不得上訴。
中      華      民      國    八十九    年      九      月    二十七    日
~B法院書記官  劉興錫


司法院資訊處製作；財團法人民間司法改革基金會備份。
